【裁判字號】    99,台上,4025
【裁判日期】    990625
【裁判案由】    妨害性自主等罪
【裁判全文】
最高法院刑事判決            九十九年度台上字第四０二五號
上  訴  人  甲○○
選任辯護人  吳炳輝律師
上列上訴人因妨害性自主等罪案件，不服台灣高等法院台南分院
中華民國九十七年四月九日第二審判決（九十七年度上訴字第七
七號，起訴案號：台灣雲林地方法院檢察署九十五年度少連偵字
第三號），提起上訴，本院判決如下：
    主  文
上訴駁回。
    理  由
一、強制猥褻、強制性交部分
按刑事訴訟法第三百七十七條規定，上訴於第三審法院，非以判
決違背法令為理由，不得為之。是提起第三審上訴，應以原判決
違背法令為理由，係屬法定要件。如果上訴理由書狀並未依據卷
內訴訟資料，具體指摘原判決不適用何種法則或如何適用不當，
或所指摘原判決違背法令情事，顯與法律規定得為第三審上訴理
由之違法情形，不相適合時，均應認其上訴為違背法律上之程式
，予以駁回。本件關於上訴人甲○○強制猥褻、強制性交部分，
原判決撤銷第一審關於上訴人被訴該二部分之判決，改判論上訴
人以二人以上共同對十四歲以下之女子，以強暴、脅迫之方法，
而為猥褻之行為罪；及二人以上共同對未滿十四歲之女子，以強
暴、脅迫之方法而為性交罪。依序量處有期徒刑三年二月、七年
二月，均併諭知應於刑之執行前，令入相當處所施以治療，其期
間至治癒為止，但最長不得逾三年。係以上訴人如何夥同少年共
同正犯ＯＯ（另經裁定令入感化教育處所施以感化教育）於民國
九十四年十月十六日凌晨，在雲林縣二崙鄉湳仔某堤防旁，對十
四歲以下之女子Ａ女（八十一年十月出生，姓名年籍詳卷）為強
制猥褻行為並以菸蒂燒燙其乳頭；及如何夥同ＯＯ於九十四年十
月十七日凌晨，在ＯＯ上訴人住處，或由ＯＯ持打火機毆打Ａ女
，或由上訴人持保特瓶毆打Ａ女大腿，或對Ａ女脅迫，而由ＯＯ
持玻璃管插入Ａ女之陰道內為強制性交行為等事實，業據證人即
被害人Ａ女於偵查中及原審審理時指證綦詳，核與證人ＯＯ於偵
查中及第一審審理時證稱：「被告（指上訴人，下同）跟我說Ａ
女都沒有跟他打招呼，我就把Ａ女自『ＯＯ咖啡館』叫出來，一
起到堤防旁，被告恐嚇Ａ女脫衣服，我叫Ａ女快一點脫，不然要
打她，也作勢毆打，Ａ女就將衣、褲脫掉，並撫摸性器官，被告
又叫Ａ女拿菸蒂燙自己的乳頭，Ａ女沒有照作，我就拿熄掉的菸
頭燙Ａ女乳頭……。翌日凌晨一時三十分許，我們在『ＯＯ路咖
啡館』遇見Ａ女，又到被告家中，因為我很生氣有人傳簡訊叫我
不要動Ａ女，所以我拿打火機打Ａ女背部、拿皮帶勒住Ａ女脖子
，又拿香菸燙Ａ女右手背，被告則持塑膠保特瓶打Ａ女的腳，並
叫Ａ女脫褲子，表示Ａ女喜歡援交，Ａ女脫完褲子後躺在地上，
我就拿玻璃管插入Ａ女陰道內，並叫Ａ女自己插」等情相符；證
人即上訴人之弟ＯＯ於偵查中亦證稱：「在堤防旁ＯＯ有拿菸蒂
給Ａ女，要她自己燙乳頭，且說不照做就會打她，另在被告住處
，……ＯＯ拿玻璃管要Ａ女插下體，被告有拿保特瓶打Ａ女小腿
」等語，參酌上訴人於第一審審理中，證人ＯＯ經交互詰問而為
不利上訴人之證詞後，上訴人即為認罪之陳述，供稱：「我這一
、二年來也受到精神上很多的煎熬，對未來都沒有希望了，希望
審判長給我改過自新的機會，因為當時不會想，又不懂法律，才
不小心犯下這些行為，請求不要判我太久的刑度，能否判我三年
以下的刑度」云云，再佐以卷附之上訴人所繪玻璃管圖、Ａ女右
手背遭香菸燙傷之照片、財團法人長庚紀念醫院嘉義分院九十六
年六月二十七日（九六）長庚院嘉字第００號函暨所附精神鑑定
報告書等證據資料，而為論斷，已敘述其所憑之證據及得心證之
理由。從形式上觀察，原判決並無違背法令之情形存在。上訴人
就強制猥褻、強制性交部分之上訴意旨略稱：上訴人於原審請求
再傳喚證人ＯＯ查證，並調取Ａ女在少年觀護所之生活輔導紀錄
，及函請原鑑定醫院說明對智商僅七十六之上訴人有無施以治療
之必要性，原審未予調查，難認適法。又原審
審判長未於審判期日將上開鑑定資料提示宣讀，亦未諭知法庭不
公開之理由，亦於法有違。另性侵所用之玻璃管何以無庸沒收，
原判決並未加以說明，且九十四年十月十六日凌晨與十七日凌晨
所為之犯行，時空密接，公訴意旨亦認為二者有牽連關係，原判
決予以併合處罰，同有違誤等語。惟查原判決已說明：證人ＯＯ
已於第一審接受交互詰問，就本件犯罪情節詳為說明，並無再行
傳喚之必要；又原鑑定機關財團法人長庚紀念醫院嘉義分院就上
訴人之智商高低及何以認為有施以治療之必要，已詳加斟酌說明
，有鑑定報告書足憑；另Ａ女之生活輔導紀錄，與上訴人曾否為
本件犯行，並無必然之關聯，均無調查必要之理由（見原判決第
十頁）。上訴意旨對原判決已明白論列之事項，仍執陳詞，任意
指摘，難認係合法之第三審上訴理由。又依原審九十七年三月二
十七日審判筆錄所載，審判長已將審理不公開之理由宣示，並將
上開鑑定函及鑑定報告書向當事人提示並告以要旨，依法踐行調
查證據之程序，有審判筆錄可查（見原審卷第五十九、八十二頁
）。上訴意旨執此指摘，顯非適法之第三審上訴理由。另性侵所
用之玻璃管，並非依法必須沒收之違禁物，原判決未說明不予沒
收之理由，要無違法之可言。而上訴人所犯強制猥褻罪與強制性
交罪間，犯意各別，行為互異，二者並無連續犯關係、亦無階段
行為之吸收關係、或方法結果之牽連關係，依法應予分論併罰，
原判決已論述甚詳（見原判決第十六頁），上訴意旨憑持己見，
指摘原判決適用法則不當，亦非上訴第三審之合法理由。其餘上
訴意旨，對原審採證認事之職權行使及不影響判決本旨之枝節事
項，任意指為違法，難認已符合首揭法定之第三審上訴要件。其
此部分上訴違背法律上之程式，應予駁回。
二、強制部分
按刑事訴訟法第三百七十六條所列各罪之案件，經第二審判決者
，不得上訴於第三審法院，為該法條所明定。本件關於上訴人犯
強制罪部分，原審係依刑法第三百零四條第一項論處罪刑，核屬
刑事訴訟法第三百七十六條第一款之案件。依首開說明，既經第
二審判決，自不得上訴於第三審法院，上訴人猶提起上訴，顯為
法所不許，應併駁回。
據上論結，應依刑事訴訟法第三百九十五條前段，判決如主文。
中    華    民    國  九十九  年    六    月  二十五  日
                      最高法院刑事第三庭
                          審判長法官  林  增  福
                                法官  張  清  埤
                                法官  陳  世  雄
                                法官  何  菁  莪
                                法官  王  居  財
本件正本證明與原本無異
                                      書  記  官
中    華    民    國  九十九  年    六    月  二十九  日
                                                      Ｅ

司法院資訊處製作；財團法人民間司法改革基金會備份。
